臺灣高雄地方法院刑事判決
111年度審易字第363號
公  訴  人  臺灣高雄地方檢察署檢察官
被      告  曾建源



上列被告因毀棄損壞案件，經檢察官提起公訴（111年度偵字第2
632號），本院判決如下：
    主  文
曾建源犯毀損他人物品罪，處拘役貳拾日，如易科罰金，以新臺
幣壹仟元折算壹日。
    事  實
一、曾建源於民國110年9月12日下午2時40分許，騎乘車牌號碼0
    00-0000號普通重型機車，行經高雄市○○區○○街000號前時，
    見蕭鴻昌所有車牌號碼00-0000號自小客貨車停放該處，因
    不滿蕭鴻昌置於前揭車輛左側後輪之木板倒地影響其通行，
    竟基於毀損之犯意，以腳踹蕭鴻昌所有自用小客貨車(下稱
    本件自小客貨車)左後車門，致該車受有左後側車門板金凹
    陷之損害，足生損害於蕭鴻昌。
二、案經高雄市政府警察局鳳山分局報告臺灣高雄地方檢察署檢
    察官偵查起訴。
    理  由
壹、程序事項：
   ㈠被告以外之人於審判外之陳述，雖不符刑事訴訟法第159條
    之1至第159條之4之規定，然經當事人於審判程序同意作為
    證據，法院審酌該言詞陳述或書面陳述作成時之情況，認為
    適當者，亦得為證據。而當事人、代理人或辯護人於法院調
    查證據時，知有第159條第1項不得為證據之情形，而未於言
    詞辯論終結前聲明異議者，視為有前項之同意，刑事訴訟法
    第159條之5第1項、第2項定有明文。本判決所引被告以外之
    人於審判外之陳述，被告、檢察官於言詞辯論終結前，未對
    證據能力聲明異議，審酌該等證據取得過程並無瑕疵，作為
    證據係屬適當，有證據能力。
　㈡又關於非供述證據之物證，或以科學、機械之方式，對於當
    時狀況所為忠實且正確之記錄，性質上並非供述證據，均應
    無傳聞法則規定之適用；如該非供述證據非出於違法取得，
    並已依法踐行調查程序，即不能謂無證據能力。本案判決以
    下引用之非供述證據，固無刑事訴訟法第159條第1項規定傳
    聞法則之適用，然經本院於審理時依法踐行調查證據程式，
    與本案待證事實具有自然之關聯性，且無證據證明係違法取
    得之物，依法自得作為證據。　　
貳、實體部分：
    訊據被告曾建源固不否認有於上揭時地，以腳踹本件自小客
    貨車左後車門，惟矢口否認毀損犯行，辯稱：我騎車經過鳳
    山區漢慶街，本件自小客貨車左側前後輪各放置1片木板，
    而其中一片木板倒放在路邊，我騎車經過時造成我的危險，
    使我緊急煞車，基於義憤因而踢踹本件自小客貨車車門云云
    。經查：
　㈠被告於上開時地，因不滿告訴人置放停在該處之本件自小客
    貨車左側車輪之木板倒地，遂以腳踹本件自小客貨車車門之
    事實，業經被告於警詢及本院審理中均坦認在卷（見偵卷第
    11頁，本院卷第77頁），並據告訴人蕭鴻昌於警詢中證述明
    確（見偵卷第13頁），且有監視錄影畫面在卷可佐(見偵卷
    第15至17頁)，此部分之事實，自堪先予認定。
　㈡另本件自小客貨車之左後車門，確有車門板金有凹陷之事實
　　，業據告訴人於警詢中證述明確，復有車輛毀損照片在卷可
    佐（見警卷第19頁），是此部分事實亦堪認定，而上開車輛
    毀損照片為本件案發當日員警蒐證所拍攝，與被告上開行為
    時間密接，且依上開車輛毀損照片所示，車門板金凹陷範圍
    及大小與遭腳踹而凹陷之情相符，且板金凹陷高度位置亦與
    常人腳踹之高度相當，是被告以腳踹本件自小客貨車之左後
    車門，致該車門板金凹陷之事實，堪以認定。
　㈢又按刑法第354條之毀損罪，以使所毀損之物，失其全部或一
    部之效用為構成要件。所謂「毀棄」即毀壞滅棄，而使物之
    本體永久且全部喪失其效用及價值者；稱「損壞」即損傷破
    壞，改變物之本體而減損其一部效用或價值者；稱「致令不
    堪用」係指除毀棄損壞物之本體外，以其他不損及原物形式
    之方法，使物之一部或全部喪失其效用者而言（最高法院47
    年台非字第34號判例意旨參照）。車輛板金具有使車輛外型
    美觀、保護車輛及使車體耐用等功能，產生凹陷，除使美觀
    功能喪失外，更有可能使車殼、車體耐用性減損，而影響車
    輛整體之價值，此為眾所周知之事實。被告以腳踹本件自小
    客貨車左後車門，致使該車門凹陷，該車門雖仍能防護內部
    、區隔內外，但被告所為已使該車門改變物質之形體而減損
    其原具有之美觀、效用及價值，而生損害於告訴人至明。
  ㈣復以腳踹踢他人車輛之車門，將使車門板金凹陷，此為一般
    具有正常智識、生活經驗之人所得輕易認知，而被告係一具
    有正常智識、生活經驗之成年男子，對此自當有所認識，卻
    仍以腳踹本件自小客貨車之左後車門，主觀上自有毀損之犯
    意甚明，被告雖以前詞置辯，然縱被告認告訴人放置在車輪
    旁之木板倒放在路邊之行為認造成行車危險，自應循合法管
    道向相關單位反映，其所辯至多僅係其犯罪動機，無礙於本
    件毀損犯行之成立。
  ㈤綜上所述，被告上開所辯，顯係推諉卸責之詞，自不可採。
    本案事證明確，被告犯行洵堪認定，應依法論科。
參、論罪科刑：
  ㈠罪名：
    核被告所為，係犯刑法第354條之毀損罪。
　㈡刑罰裁量：
　  爰以行為人責任為基礎，審酌被告僅因不滿告訴人擺放在本
    件自小客貨車車輪旁之木板倒放在路邊，即任意以腳踹本件
    自小客貨車之左後車門致車門板金凹陷，足以生損害於告訴
    人，顯見其法治觀念淡薄，欠缺尊重他人財產之觀念，所為
    實有不該，且犯後猶否認犯行，迄今亦未與告訴人達成和解
    或賠償損失，犯後態度不佳，難認具有悔意，復考量被告本
    件犯行，係造成本件自小客貨車之左後車門板金凹陷，損害
    情形尚非甚重，兼衡其教育程度、經濟（涉個人隱私，詳卷
    ）、前科素行（詳卷附被告臺灣高等法院被告前案紀錄表）
    等一切情狀，量處如主文所示之刑及易科罰金之折算標準。
據上論斷，應依刑事訴訟法第299條第1項前段，判決如主文。
本案經檢察官董秀菁提起公訴，由檢察官陳宗吟到庭執行職務。
中　　華　　民　　國　　111 　年　　10　　月　　14　　日
                  刑事第五庭    法  官  陳銘珠
以上正本證明與原本無異。
如不服本判決應於收受送達後20日內向本院提出上訴書狀，並應
敘述具體理由；如未敘述上訴理由者，應於上訴期間屆滿後20日
內向本院補提理由書（均須按他造當事人之人數附繕本）「切勿
逕送上級法院」。
因疫情而遲誤不變期間，得向法院聲請回復原狀。
中    華    民    國   111    年    10　　月　　17　　日
                                書記官 史華齡
附錄本案論罪科刑法條：　
《中華民國刑法第354條》
毀棄、損壞前二條以外之他人之物或致令不堪用，足以生損害於
公眾或他人者，處 2 年以下有期徒刑、拘役或1萬5千元以下罰
金。